臺灣彰化地方法院刑事裁定
110年度聲再字第9號
再審聲請人
即受判決人  蕭丞村




上列再審聲請人即受判決人因違反毒品危害防制條例案件，對於
本院中華民國107年6月12日所為之107年度訴字第439號第一審確
定判決等案件聲請再審，本院裁定如下：
    主  文
再審之聲請駁回。
    理  由
一、聲請意旨略以：大法官於民國108年3月間已作成釋字第775
    號解釋，認刑法第47條關於累犯之規定違憲，而聲請人即被
    告蕭丞村所犯①本院107年度訴字第439號販賣第二級毒品案
    件、②本院106年度訴字第1130號槍砲案件、③本院108年度交
    訴字第48號肇事逃逸案件、④本院107年度易字第659號案件
    、⑤本院107年度簡字第1400號教唆竊盜案件、⑥臺灣臺中地
    方法院107年度訴字第2287號未經許可持有槍砲主要零件案
    件、⑦臺灣南投地方法院107年度訴字第157號販賣及轉讓毒
    品案件、違反藥事法案件、⑧臺灣南投地方法院108年度訴字
    第143號轉讓毒品及侵占等案件（按：上開②至⑤案件，已另
    分案處理，本件不予處理）除施用毒品案件外，其餘案件均
    是第1次犯，卻因施用毒品案件，均以累犯加重2分之1刑為
    判決，對聲請人不公平。現今已經施行一罪一罰政策，刑度
    已明顯加重，依司法院解釋第177號、第185號、第725號及7
    41號解釋參照，目前這些加重判刑造成受刑人總刑期已超過
    20年，聲請人只有國中肄業，智識不高、法律常識不足，現
    已服刑3年多，內心深感悔悟，每天檢討自省，律法之訂立
    除為杜防犯罪，教化矯治才是主要宗旨，而非以加重刑責之
    手段，方能降低杜絕犯罪，聲請人因為吸毒、無收入來源，
    因而受朋友之託，幫忙購買毒品，只獲得對方無償相請免費
    施用毒品乙次，並無賺取任何金錢利益或代價，也因難以拒
    絕朋友毒癮難受，無償供毒，並非以販毒為業之毒販，聲請
    人也因此受到慘痛代價。請求法外開恩，給予聲請人一個公
    平公正、從新從輕的再審機會等語。
二、上開⑥至⑧案件部分：
　㈠按聲請再審，由判決之原審法院管轄，刑事訴訟法第426條第
    1項定有明文。又法院認為聲請再審之程式違背規定者，應
    以裁定駁回之，刑事訴訟法第433條亦有明定，故受理再審
    聲請之法院，首應審查其再審之聲請是否具備合法條件，若
    其聲請再審之程序違背規定時，即應依刑事訴訟法第433條
    規定以裁定駁回之，必再審之聲請合法，始能進而審究其再
    審有無理由（最高法院著有71年度台抗字第139號、90年度
    台抗字第385號裁定意旨可資參照）。
　㈡聲請人前於107年間，因違反毒品危害防制條例案件，經臺灣
    南投地方法院以107年度訴字第157號判決在案，並於107年1
    2月23日確定（案件⑦）；於107年間，因違反毒品危害防制
    條例、侵占等案件，經臺灣南投地方法院以108年度訴字第1
    43號判決在案，並於108年9月13日確定（案件⑧）；違反槍
    砲彈藥刀械管制條例案件，經臺灣臺中地方法院以107年度
    訴字第2287號判決在案，並於107年12月7日確定（案件⑥）
    等情，有臺灣高等法院被告前案紀錄表在卷可證，是依前揭
    規定及說明，就上開⑥至⑧案件聲請再審，應由各該案件判決
    之原審法院即臺灣南投地方法院或臺灣臺中地方法院管轄。
    從而，聲請人就⑥至⑧案件部分具狀向本院聲請再審，自屬聲
    請再審之程序違背規定，於法未合，且屬不可補正事項，亦
    顯無再行通知聲請人到場並聽取檢察官及聲請人意見之必要
    ，此部分自應予駁回其聲請。　　　　　　
三、上開案件①部分：
　㈠按認為無再審理由者，應以裁定駁回之，刑事訴訟法第434條
    第1項定有明文。次按有罪之判決確定後，有下列情形之一
    者，為受判決人之利益，得聲請再審：（一）原判決所憑之
    證物已證明其為偽造或變造者；（二）原判決所憑之證言、
    鑑定或通譯已證明其為虛偽者；（三）受有罪判決之人，已
    證明其係被誣告者；（四）原判決所憑之通常法院或特別法
    院之裁判已經確定裁判變更者；（五）參與原判決或前審判
    決或判決前所行調查之法官，或參與偵查或起訴之檢察官，
    或參與調查犯罪之檢察事務官、司法警察官或司法警察，因
    該案件犯職務上之罪已經證明者，或因該案件違法失職已受
    懲戒處分，足以影響原判決者；（六）因發現新事實或新證
    據，單獨或與先前之證據綜合判斷，足認受有罪判決之人應
    受無罪、免訴、免刑或輕於原判決所認罪名之判決者；前項
    第1款至第3款及第5款情形之證明，以經判決確定，或其刑
    事訴訟不能開始或續行非因證據不足者為限，得聲請再審；
    第1項第6款之新事實或新證據，指判決確定前已存在或成立
    而未及調查斟酌，及判決確定後始存在或成立之事實、證據
    ，刑事訴訟法第420條亦有明定。又刑事訴訟法第420條第1
    項第6款規定，因發見確實之新證據，足認受有罪判決之人
    ，應受輕於原判決所認罪名之判決者，為受判決人之利益，
    始得聲請再審。條文既曰輕於原判決所認「罪名」，自與輕
    於原判決所宣告之「罪刑」有別，所謂輕於原判決所認罪名
    ，係指與原判決所認罪名比較，其法定刑較輕之相異罪名而
    言，例如原認放火罪實係失火罪，原認殺尊親屬罪實係普通
    殺人罪，原認血親和姦罪實係通姦罪等是。至於同一罪名之
    有無加減刑罰之原因者，僅足影響科刑範圍而罪質不變，即
    與「罪名」無關，自不得據以再審。從而自首、未遂犯、累
    犯、連續犯等刑之加減，並不屬於刑事訴訟法第420條第1項
    第6款所指罪名之範圍（最高法院106年度台抗字第121號裁
    定相同意旨參照）。
  ㈡聲請人前因違反毒品危害防制條例案件，經本院於107年6月1
    2日以107年度訴字第439號判決判處應執行有期徒刑1年1月
    ，並於同年10月11日確定（下稱原確定判決），有該案判決
    、臺灣高等法院被告前案紀錄表在卷可參，是聲請人受刑事
    有罪判決確定之事實，堪予認定。
  ㈢查聲請人之聲請再審狀並未敘明其係依刑事訴訟法第420條第
    1項何款所規定之再審事由提起再審，惟綜觀其聲請書所載
    ：大法官於108年3月間已作成釋字第775號解釋，認刑法第4
    7條關於累犯之規定違憲……上開案件除施用毒品案件外，均
    以累犯加重其刑2分之1刑之判決，對聲請人而言實不公平，
    請求法外開恩，給予聲請人一個公平公正、從新從輕的再審
    機會等語，主張之再審事由明顯與刑事訴訟法第420條第1項
    第1至5款規定情形無涉，應認聲請人係以同條項第6款之事
    由提出本件再審之聲請。
四、查依聲請人書狀所述，其對原確定判決認定之犯罪事實並未
    爭執，僅係以前揭情詞為由聲請再審。然刑事訴訟法第420
    條第1項第6款規定所謂之「事實」，係專指「構成犯罪」之
    事實而言，不涵括犯罪動機或其他量刑斟酌事項，且所謂「
    輕於原判決所認罪名」，係指受有罪判決之人應受法定刑較
    原判決為輕之相異罪名而言，至同一罪名之有無刑罰加減之
    原因、有無易刑處分之原因，僅影響科刑範圍，但罪質不變
    ，非屬本款所稱之罪名。依此，聲請人所持前揭再審事由所
    指涉的，只是影響刑罰加重原因之累犯適用問題，與「罪名
    」無關，顯與刑事訴訟法第420條第1項第6款所規定之再審
    要件不合，其聲請再審顯無理由，應予駁回。又聲請人之聲
    請既顯無理由，乃顯無踐行通知聲請人到場並聽取檢察官及
    聲請人意見之必要，附此敘明。
五、依刑事訴訟法第433條前段、第434條第1項，裁定如主文　
中　　華　　民　　國　　110 　年　　 10 　　月　12　　日
                  刑事第五庭    審判長法官  周淡怡
                                法      官  陳德池
                                法      官  吳芙如
以上正本證明與原本無異。　　　　　　　　　　　　　　　　
如不服本裁定，應於裁定送達後10日內，向本院提出抗告狀。
中　　華　　民　　國　　110 　年　　 10 　　月　12　　日
                                書  記  官  林盛輝